臺灣高等法院刑事判決　　　　　　　　　　　　　九十一年度上訴字第二八九五號
　　上　訴　人　臺灣基隆地方法院檢察署檢察官
　　上　訴　人
　　即　被　告　己○○
　　選任辯護人　盧春 律師
右上訴人因懲治走私條例等案件，不服臺灣基隆地方法院九十一年度訴緝字第三０號
，中華民國九十一年八月八日第一審判決（起訴案號：臺灣基隆地方法院檢察署九十
年度偵字第二八０三號、第二八０四號），提起上訴，本院判決如左：
    主  文
原判決撤銷。
己○○共同私運管制物品進口逾公告數額，處有期徒刑陸月。
扣案如附表參、附表肆所示之物均沒收。
    事  實
一、緣附表壹編號一至三、附表貳所載之商標圖樣，分別業經如附表壹編號一至三、
    附表貳所示之公司向經濟部中央標準局（現改制為智慧財產局）申請註冊，經獲
    准取得指定使用於如附表壹編號一至三、附表貳所示商品名稱之商標專用權，迄
    於八十九年十二月二十七日均仍在專用期間，非經商標權人之同意或授權，不得
    於同一商品使用相同之註冊商標。而附表參編號一至三所示之菸類、附表肆所示
    之皮件等商品，其上有不詳姓名之人於不詳時地，仿冒使用相同於附表壹編號一
    至三、附表貳之註冊商標（仿冒使用註冊商標之情形，詳如附表參編號一至三、
    附表肆所載「侵害商標圖樣」欄），均為侵害他人商標權之物。乃己○○、丙○○（由本院另案判決）、壬○○（成年人，未據起訴）三人共同經營「陸海空國
    際貨運承攬有限公司」（下稱陸海空公司），由己○○負責公司財務，壬○○在
    大陸地區承攬裝載商品運送回台灣，丙○○在台灣負責將大陸託運之客戶所託運
    商品申報進口及運送至指定之客戶處。己○○、丙○○、壬○○均明知附表參編
    號一至三、附表肆所示之菸類、皮件等商品，皆屬仿冒使用相同於各該註冊商標
    之物，其三人與亦知情之（一）綽號「詹先生（或曾仔）」（下稱「詹先生」，
    起訴書所指之詹猛龍業經本院另案判決無罪確定）之不詳姓名成年男子間，共同
    基於輸入上開附表參編號一至三仿冒商標之商品，及私運附表參編號一至四管制
    物品進口逾公告數額之犯意聯絡；（二）附表肆之一甲○○、之二丁○○、之三
    辛○○（以上三人經原審判處罪刑確定）、之四綽號「溫發」（以杜文相名義輸
    入）、之五綽號「溫發」之不詳姓名成年人、之六（以杜易宗名義）、之七（以
    李一青名義）、之八（以黃柱「劉明柱」名義）、之九（以吳先生「吳連添」名
    義）、之十（以伊庫館「戊○○」名義）、之十一（以黃俊明名義）、之十二（
    以九禾名義）、之十三（以eh 159名義）等不詳姓名成年人間，各自基於輸入上
    開附表肆之一至十三仿冒商標商品之犯意聯絡，由壬○○在中國大陸地區向前開
    貨主即附表參、肆所載「詹先生」等人招攬裝櫃後運送至香港，於八十九年十二
    月一日，在香港地區以貨櫃編號為ＦＳＣＵ0000000、ＫＨＪＵ0000
    000、ＴＴＮＵ0000000、ＴＴＮＵ0000000貨櫃，裝載得合法
    進口之成衣或皮件，並在前三只貨櫃內（貨櫃編號為ＦＳＣＵ0000000、
    ＫＨＪＵ0000000、ＴＴＮＵ0000000）夾藏如附表肆所示之侵害
    商標權之物，於第四只貨櫃內（貨櫃編號為ＴＴＮＵ0000000）夾藏其完
    稅價格新台幣（下同）一百零六萬九千零四十元（已逾公告管制數額十萬元）之
    如附表參所示之菸類（公訴人誤載為向基隆關稅局申報自香港進口貨櫃三只，報
    單號碼：ＡＡ／８９／７５１９／００３０、ＡＡ／８９／７５１９／００２４
    、ＡＡ／８９／７５１９／００１９），並均委託同一船舶運送以進入台灣地區
    ，由丙○○徵得不知情之庚○○之同意，使用庚○○所經營之冠旃企業有限公司
    名義為第一只貨櫃（貨櫃編號ＦＳＣＵ0000000）之進口商，其餘三只貨
    櫃（貨櫃編號ＫＨＪＵ0000000、ＴＴＮＵ0000000、ＴＴＮＵ0
    000000）則以丙○○所經營之翊惟企業有限公司為進口商，再委託不知情
    之利東報關有限公司向基隆關稅局申報自香港進口前揭四只貨櫃，於八十九年十
    二月三日抵達台灣基隆港，同月二十七日經行政院海岸巡防署彰化機動查緝隊申
    請搜索票，在基隆市安樂區乙○○○○搜索該貨櫃，而查獲扣得如附表參、肆所
    示等物（附表參編號四之菸類為共犯「詹先生」所有，其餘商品均為仿冒商標權
    之侵權物）。
二、案經法商克麗絲汀迪奧高巧股份有限公司、瑞士香奈兒股份有限公司、法商路易
    威登馬爾悌耶公司、盧森堡商普瑞弗公司、法商都彭公司、必爾斯藍基股份有限
    公司、德商萬寶龍文具有限公司、德商雨果伯斯公司、瑞士商大衛朵夫公司、荷
    蘭商佳得國際公司、英商奧佛雷旦喜股份有限公司等告訴及法務部調查局航業海
    員調查處、彰化縣警察局報請臺灣基隆地方法院檢察署檢察官偵查起訴。
    理  由
一、右開犯罪事實，業據被告己○○於警詢及偵審中，供認不諱（見彰警刑字第三三
    八四七號警卷影本第三十八至四十一頁、原審訴緝卷第三十八頁、本院卷第三宗
    第九十六頁），被告就其三人如何分工之供述，核與共同被告即證人丙○○証證
    稱：「己○○負責管理財務，壬○○負責大陸攬貨及從大陸申報出口報關到裝船
    至臺灣，我是負責送報關資料給報關行及拆櫃送貨，：；，在大陸那邊會先傳真
    拆櫃單資料給我，：，客戶要繳的費用，直接匯到己○○的帳戶。」等語相符（
    見本院卷第一宗第八十一、八十、六十七頁），並有如附表參、肆所示之菸類、
    皮件等商品扣案（附表肆之商品由警局責付給告訴代理人或在台之相關人員保管
    。見第三三八四七號警卷所附之扣押物品一覽表之記載），及經警拍攝之查扣附
    表參之菸類採樣照片（見第三八二四八號警卷影本第二十三頁），暨附表肆商品
    之保管人所拍攝之相片（見本院卷第二宗第一六一頁以下、第三宗）等附卷可稽
    。證人丙○○結稱其係依傳真資料書寫「拆櫃單」，及以如事實欄所載之方式報
    關（見本院卷第一宗第八十四、一一一、一一三頁），並有拆櫃單影本（見第三
    八二四八號警卷第十八頁以下）及財政部基隆關稅局九十一年十二月二十三日所
    檢送之進口報單等文件（見本院卷第一宗第一六三頁以下）可參。依上開「拆櫃
    單」之記載並得知前揭扣押物品之託運人即貨主如附表參、肆所載。又附表肆之
    一、二、三之貨主甲○○、丁○○、辛○○等人交運之貨物涉犯商標法之罪，亦
    經原審另案判處罪刑確定，有原審九十年訴字第七四二號刑事判決足佐（見本院
    卷第三宗第六十六頁以下）。查附表壹編號一至三、附表貳所載之商標圖樣，分
    別業經如附表壹編號一至三、附表貳所示之公司向經濟部中央標準局（現改制為
    智慧財產局）申請註冊，經獲准取得指定使用於如附表壹編號一至三、附表貳所
    示商品名稱之商標專用權，迄於八十九年十二月二十七日均仍在專用期間，此有
    經濟部智慧財產局九十三年五月二十七日函復本院所檢送之附表壹編號一至三商
    標註冊簿（見本院卷第二宗第一三三、一三七、一四一、一四九頁），及附表貳
    之商標註冊證影本附於彰警刑字第三三八四七號警卷（影本）可稽。而附表參編
    號一至三所示之菸類、附表肆所示之皮件等商品，其上有仿冒使用相同於附表壹
    編號一至三、附表貳之註冊商標（仿冒使用註冊商標之情形，詳如附表參編號一
    至三、附表肆所載「侵害商標圖樣」欄），除各據告訴代理人指訴在卷及有上開
    扣案物及照片足佐外，其中附表參編號一至三之菸類，並經鑑定為仿冒品，有臺
    灣菸酒股份有限公司台中營業處九十二年二月二十一日函復本院所檢送該營業處
    委由商真股份有限公司、傑太日煙國際股份有限公司鑑定之函件可徵（見本院卷
    第一宗第二三四之一至四頁）。是附表參之一至三、附表肆等商品，均係不詳姓
    名之人於不詳時地所仿冒，為侵害各該商標專用權人之物甚明。附表參所示之菸
    類，其完稅價格經核定為一○六萬九千○四十元，已逾十萬元之管制數額，此亦
    有財政部基隆關稅局九十一年二月七日（九一）關緝估字第○○七號函覆原審在
    卷（見原審卷第一宗第三三五頁）。綜上所述，並依被告自承知悉上情，及其與
    丙○○、壬○○間如前述之分工方式，足徵其三人均各與附表參、肆之貨主，就
    上開私運管制物品進口及輸入仿冒商標商品之犯行，有犯意聯絡及行為之分擔。
    事證明確，被告犯行，堪以認定。
二、按商標法在被告行為後，於九十二年四月二十九日經立法院三讀通過，同年五月
    二十八日總統令修正公佈，自公佈日起六個月後即九十二年十一月二十八日施行
    。原商標法第六十二條第一款之罰則，業已修正為商標法第八十一條第一款（法
    定本刑均為三年以下有期徒刑、拘役、或科或併科新臺幣二十萬元以下罰金）。
    原商標法第六十三條「明知為前條商品而販賣、意圖販賣而陳列、輸出或輸入者
    ，處一年以下有期徒刑、拘役或科或併科新臺幣五萬元以下罰金。」條次變更為
    第八十二條，修正為「明知為前條商品而販賣、意圖販賣而陳列、輸出或輸入者
    ，處一年以下有期徒刑、拘役或科或併科新臺幣五萬元以下罰金。」法定本刑均
    同，比較新舊法並無有利不利之問題，被告此部分行為，依裁判時新修正之商標
    法第八十二條處斷。又被告行為後，懲治走私條例已於九十一年六月二十六日公
    布，並自同年六月二十八日生效，其中第二條之法定刑由七年以下有期徒刑，得
    併科新台幣二十萬元以下之罰金，修正為七年以下有期徒刑，得併科新台幣三百
    萬元以下之罰金，新舊法比較結果，以舊法有利於被告，依刑法第二條第一項但
    書規定，應適用舊條例處斷。再按「私運管制物品進口、出口逾公告數額者，處
    七年以下有期徒刑，得併科新臺幣二十萬元以下罰金」「第一項所稱管制物品及
    其數額，由行政院公告之」，修正前懲治走私條例第二條第一項、第四項分別定
    有明文，行政院據此於七十九年三月三十日公告「管制物品項目及其數額」，其
    中「丙類管制進口項目包括一次私運洋菸，其總額由海關照緝獲時之完稅價格計
    算，超過新台幣十萬元者（外幣按當時辦理外匯銀行買進價格折算）或重量超過
    一千公斤者」之規定，於九十年十二月二十七日公告刪除。然按犯私運管制物品
    進口逾公告數額者，如於行為後裁判時，該私運進口之物品，又經行政院依懲治
    走私條例第二條第四項重行公告，不列入管制物品之內，乃是行政上適應當時情
    形所為之事實上變更，並非刑罰法律有所變更，自不得據為廢止刑罰之認定。
三、核被告己○○所為，（一）就私運附表參管制物品進口逾公告數額部分，係犯修
    正前懲治走私條例第二條第一項之私運管制物品進口罪，其中就附表參編號一至
    三部分，併犯商標法第八十二條之輸入侵害商標權物品罪。被告己○○與丙○○
    、壬○○及成年人「詹先生」間，就此部分犯行互有犯意聯絡及行為分擔，皆為
    共同正犯。（二）就輸入附表肆商品部分，係犯商標法第八十二條之輸入侵害商
    標權物品罪。被告己○○與丙○○、壬○○，均各與附表肆之一甲○○、之二丁○○、之三辛○○、之四綽號「溫發」（以杜文相名義輸入）、之五綽號「溫發
    」之不詳姓名成年人、之六（以杜易宗名義）、之七（以李一青名義）、之八（
    以黃柱「劉明柱」名義）、之九（以吳先生「吳連添」名義）、之十（以伊庫館
    「戊○○」名義）、之十一（以黃俊明名義）、之十二（以九禾名義）、之十三
    （以eh 159名義）等不詳姓名成年人間，各就輸入上開附表肆之一至十三之仿冒
    商標商品間，互犯意聯絡及及行為分擔，皆為共同正犯。（三）被告就輸入侵害
    商標權之商品部分，雖分裝於數只貨櫃中，惟係同一時間委託同一船舶輸入台灣
    地區，應僅成立一罪。起訴書認係連續犯，尚有未合。其一輸入行為，同時侵害
    數商標專用權人之權益，為想像競合犯，應從一重處斷。（四）被告於一次運送
    行為中，就附表參編號一至三部分，因夾藏物品分別為管制進口物品及侵害商標
    權之物，同時觸犯私運管制物品進口罪與輸入侵害商標權物品罪，係一行為觸犯
    上開二罪名，屬想像競合犯，應從一重之（修正前）私運管制物品進口罪處斷。
    原審據以論科，雖非無見。然查，原判決就檢察官已起訴之附表參編號一至三所
    示菸類，併觸犯有修正前商標法第六十三條之輸入侵害商標權物品罪之犯罪事實
    ，及附表肆之仿冒商品，除已判決有罪確定之甲○○、丁○○、辛○○以外，其
    他不詳姓名之貨主部分，均漏未裁判，有已受請求之事項未為判決之違法。被告
    徒以其係負責財務，與丙○○及壬○○等人間無犯意聯絡為由，執以上訴；檢察
    官依告訴人德商萬寶龍文具公司之請求，以原審量刑過輕提起上訴，雖均無可取
    ，惟原判決既有可議之處，自屬無可維持，應予撤銷改判。爰審酌被告因貪圖私
    運管制物品及輸入侵害商標權物品之高額利益，而以夾藏方式將扣案物品輸入台
    灣地區，不僅侵害商標專用權人之利益，影響商業交易秩序，且妨害海關管制物
    品核課關稅之利益及正確性，並斟酌查扣物品之價值，及其素行、犯罪手段、在
    本案所居之地位，暨犯後態度良好等一切情狀，衡處有期徒刑六月。扣案附表參
    編號一至三所示之洋菸，及附表肆之皮件等物，均為侵害商標權並經輸入之物品
    ，依商標法第八十三條規定，不問屬於犯人與否，均應宣告沒收（部分商品雖經
    保管人陳報已出售，但並無證據證明業已滅失，亦應沒收）。至附表參編號四之
    煙類，則為共犯「詹先生」所有供犯本件私運管制物品進口之罪之物，業如前述
    ，應依刑法第三十八條第項第二款諭知沒收。附表參編號四之菸類，其上雖亦有
    仿冒使用附表壹編號四之商標，但該商標係於九十二年八月十六日始經核准註冊
    （見本院卷第二宗第一三四頁），被告此部分輸入行為，自不構成輸入侵害商標
    權商品罪。又除附表肆以外其餘扣案之皮件等物，依卷證因查無商標註冊之情事
    ，自均屬不能證明被告犯罪。因起訴書認此二部分與起訴判罪部分，有裁判上一
    罪關係，不另為無罪之諭知，公訴人請求就除附表肆以外其餘扣案之皮件等物為
    沒收，亦有未合，附此敘明。
據上論斷，應依刑事訴訟法第三百六十九條第一項前段、第三百六十四條、第二百九
十九條第一項前段、修正前懲治走私條例第二條第一項、第十一條、修正後商標法第
八十二條、第八十三條、刑法第二條第一項、第十一條、第二十八條，第五十五條、
第三十八條第一項第二款，判決如主文。
本案經檢察官鄭龍照到庭執行職務。
中　　　華　　　民　　　國　　九十三　　年　 　十二　　　月　　   十　　日
                              臺灣高等法院刑事第十庭
                                  審判長法  官  溫  耀  源
                                        法  官  江  振  義
                                        法  官  吳      燦
右正本證明與原本無異。
如不服本判決，應於收受送達後十日內向本院提出上訴書狀，其未敘述上訴之理由者
並得於提起上訴後十日內向本院補提理由書（均須按他造當事人之人數附繕本）。
                                        書記官  陳  靜  姿
中　　　華　　　民　　　國　　九十三　　年　 　十二　　　月　　   十　　日
附錄：本案論罪科刑法條全文
修正前懲治走私條例第二條第一項：
私運管制物品進口、出口逾公告數額者，處七年以下有期徒刑，得併科新台幣二十萬
元以下罰金。
商標法第八十十二條：
明知為前條商品而販賣、意圖販賣而陳列、輸出或輸入者，處一年以下有期徒刑、拘
役或科或併科新臺幣五萬元以下罰金。
